最高法院刑事判決　　　　　　　九十六年度台非字第一０九號
上　訴　人　最高法院檢察署檢察總長
被　　　告　甲○○
上列上訴人因被告偽造文書案件，對於台灣高雄地方法院中華民
國九十五年三月十三日第一審確定判決（九十五年度簡字第一一
七二號，聲請簡易判決處刑案號：台灣高雄地方法院檢察署九十
四年度偵緝字第二九一一號），認為違法，提起非常上訴，本院
判決如下：
    主  文
原判決撤銷。
甲○○連續偽造署押，足以生損害於公眾及他人，處有期徒刑參
月，如易科罰金，以參佰元折算壹日。變造之「郭鴻業」名義國
民身分證上黏貼之「甲○○」照片壹張、偽造如附表所示「郭鴻
業」名義之署押及指印，均沒收。
    理  由
非常上訴理由稱：「按判決適用法則不當或應於審判期日調查之
證據而未予調查者，為違背法令，刑事訴訟法第三百七十八條、
第三百七十九條第十款分別定有明文。而證據雖已調查而其內容
尚未明瞭者，即與未經調查無異，如遽行判決，仍屬應於審判期
日調查之證據未予調查，此有貴院三十一年上字第八七號判例可
供參照。次按受有期徒刑之執行完畢，或受無期徒刑或受有期徒
刑一部之執行而赦免後，五年以內再犯有期徒刑以上之罪者，為
累犯，加重本刑至二分之一。又假釋中因故意更犯罪，受有期徒
刑以上刑之宣告者，撤銷其假釋，不適用累犯之規定。此觀之刑
法第四十七條及第七十八條規定之意旨甚明。又所謂執行完畢，
其在監獄執行刑期屆滿者，固不待言；如係經假釋出獄者，須在
無期徒刑假釋後滿十五年，或在有期徒刑所餘刑期內未經撤銷假
釋者，其未執行之刑，始得以執行完畢論。查本件被告甲○○前
於民國八十二年及八十六年間，因肅清煙毒條例案件，分別經法
院判處有期徒刑三年二月、三年二月確定在案。其刑期自八十五
年十月三十日起至八十八年十月十二日止，嗣又接續執行，再自
八十八年十月十三日起至九十一年十二月十二日止，原應於九十
一年十一月二日縮短刑期執行屆滿，惟於八十八年二月二日假釋
出獄後，於假釋中違反保安處分執行法第七十四條之二第一、二
款規定情節重大，復經奉准撤銷假釋，執行殘餘刑期三年九月，
其刑期原應自九十四年十二月十九日起至九十八年九月十八日止
，惟因被告又於九十四年十二月三十日起至九十五年七月十八日
止執行強制戒治處分，是原執行殘餘刑期之屆滿日順延至九十九
年四月六日始執行完畢，此有台灣台東監獄泰源分監報請撤銷假
釋報告表、法務部九十年六月十二日法九０矯決字第０一六０六
五號函、台灣高雄地方法院檢察署九十四年執更緝嶸字第二一０
號、九十五年戒執更嶸字第一五號檢察官執行指揮書附卷可稽，
則被告於九十三年間又犯本件偽造文書犯行，顯非在前案已執行
完畢五年內所犯，揆諸前揭規定及說明，應與累犯之成立要件不
符，不能成立累犯。詎原判決於審判期日未予詳查，遽依累犯規
定加重其刑，自屬違背法令。案經確定，且不利於被告，爰依刑
事訴訟法第四百四十一條、第四百四十三條提起非常上訴，以資
救濟。」等語。
本院按判決不適用法則或適用不當者，為違背法令，刑事訴訟法
第三百七十八條定有明文。又依刑法第四十七條之規定，累犯之
成立，必須曾受有期徒刑之執行完畢，或受無期徒刑或有期徒刑
一部之執行而赦免後，五年以內再犯有期徒刑以上刑之罪者，始
足當之。所謂執行完畢，其在監執行期滿者，固不待言；如係經
假釋出獄者，須在無期徒刑假釋後滿十五年（九十五年七月一日
施行之新刑法則為滿二十年），或在有期徒刑所餘刑期內未經撤
銷假釋者，其未執行之刑，始得以已執行論。如其為二以上徒刑
併執行者，假釋所定最低應執行之期間，合併計算之；其所餘刑
期，亦應合併計算，此觀修正前刑法第七十九條第一項前段、第
七十九條之一第一項、第三項之規定甚明。經查本件被告甲○○
前於八十二年及八十五年間，因肅清煙毒條例案件，先後經台灣
高等法院高雄分院以八十三年度上訴字第七一六號刑事判決及八
十六年度上訴字第四九四號刑事判決，判處有期徒刑三年二月、
三年二月確定在案。其刑期自八十五年十月三十日起至八十八年
十月十二日止，嗣又接續執行，再自八十八年十月十三日起至九
十一年十二月十二日止，原應於九十一年十一月二日縮短刑期執
行屆滿，惟於八十八年二月二日假釋出獄後，於假釋中違反保安
處分執行法第七十四條之二第一、二款規定情節重大，復經奉准
撤銷假釋，執行殘餘刑期三年九月，其刑期原應自九十四年十二
月十九日起至九十八年九月十八日止，惟因被告又於九十四年十
二月三十日起至九十五年七月十八日止執行強制戒治處分，是原
執行殘餘刑期之屆滿日順延至九十九年四月六日始執行完畢，此
有台灣台東監獄泰源分監報請撤銷假釋報告表、法務部九十年六
月十二日法九０矯決字第０一六０六五號函、台灣高雄地方法院
檢察署九十四年執更緝嶸字第二一０號、九十五年戒執更嶸字第
一五號檢察官執行指揮書附卷可稽，則被告於九十三年一月三十
一日至同年二月四日又犯本件偽造文書犯行，顯非在前案已執行
完畢五年內所犯，揆諸前揭規定及說明，應與累犯之成立要件不
符，不能成立累犯。詎原判決於審判期日未予詳查，遽依累犯規
定加重其刑，自屬違背法令。案經確定，且不利於被告，非常上
訴意旨執以指摘，洵有理由，應由本院將原判決撤銷，另行判決
如主文第二項所示，以資救濟。
據上論結，應依刑事訴訟法第四百四十七條第一項第一款，刑法
第五十六條（修正前）、第二百十六條、第二百十二條、第二百
十七條第一項、第五十五條（修正前）、第四十一條第一項前段
、第三十八條第一項第二款、第二百十九條，罰金罰鍰提高標準
條例第一條前段、第二條，判決如主文。
中　　華　　民　　國　九十六　年　　五　　月　 十七 　日
                      最高法院刑事第八庭
                          審判長法官  陳　正　庸
                                法官  賴　忠　星
                                法官  林　開　任
                                法官  林　立　華
                                法官  吳　　　燦
      本件正本證明與原本無異
                                      書  記  官
中　　華　　民　　國　九十六　年　　五　　月　二十五　日
                                                Ａ
附錄：
刑法第二百十七條第一項：
偽造印章、印文或署押，足以生損害於公眾或他人者，處三年以
下有期徒刑。
刑法第二百十六條：
行使第二百十條至第二百十五條之文書者，依偽造、變造文書或
登載不實事項或使登載不實事項之規定處斷。
刑法第二百十二條：
偽造、變造護照、旅券、免許證、特許證及關於品行、能力、服
務或其他相類之證書、介紹書，足以生損害於公眾或他人者，處
一年以下有期徒刑、拘役或三百元以下罰金。
附表：
┌──┬──────┬───────┬────┬────┬────┐
│編號│  犯罪時間  │ 偽造文書種類 │偽造名義│偽造署名│偽造指印│
├──┼──────┼───────┼────┼────┼────┤
│ 一 │93年01月30日│警方製作之搜索│ 郭鴻業 │ 計6枚  │ 計6枚  │
│    │16時許      │扣押筆錄（受執│        │        │        │
│    │            │行欄內），一式│        │        │        │
│    │            │二份          │        │        │        │
├──┼──────┼───────┼────┼────┼────┤
│ 二 │93年01月30日│扣押物品目錄表│ 郭鴻業 │ 計4枚  │ 計4枚  │
│    │16時許      │，一式二份    │        │        │        │
├──┼──────┼───────┼────┼────┼────┤
│ 三 │93年01月31日│警詢筆錄（受詢│ 郭鴻業 │ 計8枚  │ 計28枚 │
│    │00時08分許  │問人簽名處），│        │        │        │
│    │            │一式二份      │        │        │        │
├──┼──────┼───────┼────┼────┼────┤
│ 四 │93年01月31日│偵訊筆錄（受訊│ 郭鴻業 │  1枚   │   無   │
│    │11時20分許  │問人簽名處）  │        │        │        │
├──┼──────┼───────┼────┼────┼────┤
│ 五 │93年02月04日│偵訊筆錄（受訊│ 郭鴻業 │  1枚   │   無   │
│    │11時許      │問人簽名處）  │        │        │        │
└──┴──────┴───────┴────┼────┼────┤
                                              │        │        │
                                              │共計20枚│共計38枚│
                                              └────┴────┘
